【裁判字號】    97,訴,881
【裁判日期】    970819
【裁判案由】    違反毒品危害防制條例
【裁判全文】
臺灣臺南地方法院刑事判決               97年度訴字第881號
公  訴  人  臺灣臺南地方法院檢察署檢察官
被      告  甲○○
上列被告因違反毒品危害防制條例案件，經檢察官提起公訴（97
年度撤緩毒偵字第77號），被告於準備程序期日就被訴事實為有
罪之陳述，本院合議庭裁定由受命法官獨任進行簡式審判程序，
判決如下：
    主  文
甲○○施用第一級毒品，累犯，處有期徒刑壹年，扣案之第一級
毒品海洛因壹包（驗餘淨重零點壹公克）沒收銷燬之。
    事  實
一、甲○○前因施用毒品案件，經本院以九十年度毒聲字第八０
    六號裁定送觀察、勒戒後，因認無繼續施用毒品之傾向而於
    民國九十年六月十日釋放出所，並經臺灣臺南地方法院檢察
    署檢察官於九十年五月三十一日以九十年度毒偵字第三二一
    號為不起訴處分確定。詎甲○○於前開觀察、勒戒執行完畢
    釋放後五年內，於九十三年間復因施用第一級毒品案件，經
    本院以九十三年度訴字第四九三號判處有期徒刑七月確定，
    並於九十四年四月六日縮刑期滿執行完畢，其復於九十四年
    間，再因施用第一級毒品案件，經本院以九十四年度訴字第
    一六四一號判處有期徒刑八月確定，甫於九十六年一月十日
    縮刑期滿執行完畢，詎甲○○仍未戒除毒癮，復於九十六年
    八月二十九日十九時或二十時許（起訴書誤載為同年月二十
    六日十八時許），在臺南市○區○○街三九巷一０三弄二九
    號住處內，以將海洛因加水置入針筒注射之方式，施用第一
    級毒品海洛因一次。嗣於九十六年八月三十日十六時五十分
    許，在臺南縣永康市○○街六九九巷三號前為警查獲，並當
    場扣得海洛因一包（驗餘淨重０．一公克），經警於同日晚
    間十八時許對其採集尿液送驗，結果亦呈鴉片類（可待因、
    嗎啡）陽性反應，復查悉上情。
二、案經臺南市警察局第一分局報請臺灣臺南地方法院檢察署檢
    察官偵查起訴。
    理  由
一、本件係經被告甲○○於本院當庭表示認罪，而以簡式審判程
    序加以審理，此有本院九十七年八月五日準備程序筆錄及同
    日審判筆錄各一份附卷可憑，則依據刑事訴訟法第二百七十
    三條之二、同法第一百五十九條第二項之規定，本件不適用
    傳聞法則有關限制證據能力之相關規定，合先敘明。
二、上揭事實，業據被告於本院審理時均坦承不諱，並當庭為認
    罪之表示（見九十七年八月五日準備程序筆錄），而扣案之
    白粉一包經送鑑定結果，確含第一級毒品海洛因成分（驗餘
    淨重０．一公克），此有高雄市立凱旋醫院九十六年九月二
    十六日高市凱醫驗字第五０二二號濫用藥物成品檢驗鑑定書
    一紙在卷可考，而被告經警採集之尿液檢體送驗結果，亦呈
    鴉片類（可待因、嗎啡）陽性反應，此有詮昕科技股份有限
    公司於九十六年九月七日出具之濫用藥物尿液檢驗報告及臺
    南市警察局第一分局偵辦涉嫌毒品危害防制條例案送驗尿液
    及年籍對照表各一紙在卷可稽。本院並參諸海洛因經注射入
    人體後，約百分之八十於二十四小時內自尿中排出，一般而
    言，尿液中能否驗出嗎啡陽性反應與其投與量、投與途徑、
    採尿時間、個人體質及檢驗方法之靈敏度有關，國外曾有文
    獻報導注射六毫克之海洛因鹽酸鹽，其代謝物嗎啡之平均可
    檢出時限約為二十六小時；又目前常用的尿液安非他命或嗎
    啡篩檢方式包括酵素免疫分析法、薄層色層分析法和放射免
    疫分析法，在文獻報告中，確實有藥品或食物因交叉反應，
    可在尿液測試中產生偽陽性之安非他命或嗎啡反應，惟利用
    精密之儀器分析，將可排除偽陽性之可能，而得到正確答案
    ，因此篩檢結果必須進一步確認。在目前最常用之確認方法
    為氣相層析質譜儀，此因乃在良好的操作條件下，以氣相層
    析質譜儀作藥物及其代謝產物定性及定量分析，幾乎不會有
    偽陽性反應產生，此有行政院衛生署藥物食品檢驗局八十一
    年九月八日（八一）藥檢壹字第八一一四八八五號函及行政
    院國軍退除役官兵輔導委員會臺北榮民總醫院八十三年四月
    七日（八三）北總內字第０三０五九號函分別述明斯旨可考
    。而被告尿液既經警於九十六年八月三十日十八時許採集，
    並送往詮昕科技股份有限公司採酵素免疫分析法及氣相層析
    質譜儀法施以鑑驗，結果並均呈現鴉片類（可待因、嗎啡）
    陽性反應，已如前述，則依前開函釋說明可以推知，被告上
    揭自白核與事實相符無訛。
三、按毒品危害防制條例於九十二年七月九日修正公布，自九十
    三年一月九日施行，其中第二十條、第二十三條將施用毒品
    之刑事處遇程序，區分為「初犯」及「五年內再犯」、「五
    年後再犯」。依其立法理由之說明：「初犯」，經觀察、勒
    戒或強制戒治後，應為不起訴處分或不付審理之裁定；經觀
    察、勒戒或強制戒治執行完畢釋放後，「五年內再犯」者，
    因其再犯率甚高，原實施之觀察、勒戒及強制戒治既已無法
    收其實效，爰依法追訴或裁定交付審理。至於經觀察、勒戒
    或強制戒治執行完畢釋放後，「五年後再犯」者，前所實施
    之觀察、勒戒或強制戒治已足以遮斷其施用毒品之毒癮，為
    期自新及協助其斷除毒癮，仍適用「初犯」規定，先經觀察
    、勒戒或強制戒治之程序。從而依修正後之規定，僅限於「
    初犯」及「五年後再犯」二種情形，始應先經觀察、勒戒或
    強制戒治程序。倘被告於五年內已再犯，經依法追訴處罰，
    縱其第三次（或第三次以上）再度施用毒品之時間，在初犯
    經觀察、勒戒或強制戒治執行完畢釋放五年以後，已不合於
    「五年後再犯」之規定，且因已於「五年內再犯」，顯見其
    再犯率甚高，原實施觀察、勒戒或強制戒治，已無法收其實
    效，即應依該條例第十條處罰，最高法院九十五年度第七次
    刑事庭會議決議意旨可資參照。本件被告前因施用毒品案件
    ，經本院以九十年度毒聲字第八０六號裁定送觀察、勒戒後
    ，因認無繼續施用毒品之傾向而於民國九十年六月十日釋放
    出所，並經臺灣臺南地方法院檢察署檢察官於九十年五月三
    十一日以九十年度毒偵字第三二一號為不起訴處分確定，其
    於九十三年間再因施用第一級毒品案件，經本院以九十三年
    度訴字第四九三號判處有期徒刑七月確定，並於九十四年四
    月六日縮刑期滿執行完畢，被告復於九十四年間，再因施用
    第一級毒品案件，經本院以九十四年度訴字第一六四一號判
    處有期徒刑八月確定，甫於九十六年一月十日縮刑期滿執行
    完畢等情，有臺灣高等法院被告前案記錄表在卷可按，則被
    告本件施用第一級毒品犯行，雖係在上開觀察、勒戒執行完
    畢後五年後所為，然被告在觀察、勒戒執行完畢後五年內曾
    有施用毒品犯罪之前科紀錄，縱被告本件施用毒品犯行之犯
    罪時間係在觀察、勒戒執行完畢五年後，揆諸上開決議意旨
    ，仍得依法追訴、處罰。
四、按海洛因係毒品危害防制條例第二條第二項第一款所明定之
    第一級毒品，禁止非法持有及施用。故核被告所為，係犯毒
    品危害防制條例第十條第一項之施用第一級毒品罪，其施用
    前持有第一級毒品海洛因之低度行為，已為其進而施用之高
    度行為所吸收，不另論罪。又被告受觀察、勒戒期滿後，因
    再犯施用毒品之罪，受有期徒刑之宣告，並已執行完畢，業
    如上述，被告於五年內故意再犯本件有期徒刑以上之施用第
    一級毒品罪，為累犯，應依刑法第四十七條第一項加重其刑
    。爰審酌被告之犯罪動機、目的、手段及曾因施用毒品案件
    ，經觀察、勒戒及徒刑執行程序後，仍再犯本件之罪，顯見
    其毫無悔意，戒癮之意志力極為薄弱，惟念及其施用毒品之
    犯行，在本質上尚屬戕害自身身心健康之行為，且能坦承犯
    行，犯罪後之態度尚佳等一切情狀，量處如主文所示之刑，
    以資懲儆。扣案之毒品海洛因一包（驗餘淨重０．一公克）
    為毒品危害防制條例第二條第二項第一款所規定之第一級毒
    品，應依毒品危害防制條例第十八條第一項前段之規定，宣
    告沒收銷燬之。
據上論斷，應依刑事訴訟法第二百七十三條之一條第一項、第二
百九十九條第一項前段，毒品危害防制條例第十條第一項、第十
八條第一項前段，刑法第十一條前段、第四十七條第一項，判決
如主文。
本案經檢察官乙○○到庭執行職務。
中    華    民    國    97    年    8     月    19    日
                  刑事第六庭    法  官  張瑛宗
以上正本證明與原本無異。
如不服本判決應於收受本判後10日內向本院提出上訴書狀，並應
敘述具體理由。如未敘述上訴理由者，應於上訴期間屆滿後20日
內向本院補提理由書狀（均須按他造當事人之人數附繕本）「切
勿逕送上級法院」。
                                書記官  吳昕韋
中    華    民    國    97    年    8     月    19    日
附錄本案論罪科刑法條文：
毒品危害防制條例第10條
施用第一級毒品者，處 6 月以上 5 年以下有期徒刑。
施用第二級毒品者，處 3 年以下有期徒刑。


司法院資訊處製作；財團法人民間司法改革基金會備份。
